【裁判字號】    98,訴緝,28
【裁判日期】    980213
【裁判案由】    偽造有價證券等
【裁判全文】
臺灣臺北地方法院刑事判決              98年度訴緝字第28號
公  訴  人  臺灣臺北地方法院檢察署檢察官
被      告  乙○○
上列被告因偽造有價證券等案件，經檢察官提起公訴（七十二年
度偵字第三七八二號），本院判決如下：
    主  文
本件免訴。
    理  由
一、公訴意旨略以：被告乙○○、甲○○二人原係室友，詎料乙
    ○○竟生存歹念，意圖為自己不法之所有，基於概括之犯意
    ，先於民國七十一年十二月二十四日晚上利用借用甲○○所
    有自用小客車駕駛之機會，竊取甲○○所有放置車後行李箱
    內手提袋之空白支票，又於七十二年一月二十四日晚上十一
    時左右，利用二人相偕至臺北市○○○路半島餐廳用餐後段
    華招未及時攜帶放置其車後內手提袋之便，再度重施故技，
    又趁機竊取空白支票，兩次合計二十三張。（按臺灣銀行信
    義分行甲存三六一七號帳戶，第六九一一一二至六九一一一
    三號；臺北市銀行甲存第八四九七之三號帳戶，第五九九一
    三二至五九九一四三號；中國農民銀行桃園分行甲存第一五
    ０三五號帳戶，第九五一二五至九五一二七號，第九五一四
    五至九五一五０號），得逞後意圖供己行使之用，基於概括
    之犯意陸續盜用甲○○之印文，先後冒名偽造簽發對外使用
    ，其中經執票人提示不獲付款者，計有：(一)以臺北市銀行甲
    存第八四九七之三號為付款人，七十二年二月十六日期，第
    五九九一三三號，面額新臺幣（下同）三萬零九百元；同年
    二月十五日期，第五九九一四一號，面額十五萬六千元；同
    年一月七日期，第五九九一三二號，面額十五萬元；同年一
    月十五日期，第五九九一四０號，面額十五萬六千元；同年
    三月十二日期，第五九九一三七號，面額三萬元；同年三月
    十五日期，第五九九一三八號，面額六千六百元；同年一月
    二十八日期，第五九九一三六號，面額十萬元。(二)以中國農
    民銀行桃園分行甲存第一五０三五號帳戶為付款人，七十二
    年三月十二日期，第０九五一四五號，面額十五萬元；同年
    三月三十一日期，第０九五一四九號，面額十五萬五千元等
    ，因認被告乙○○涉犯刑法第三百二十條第一項之普通竊盜
    罪及同法第二百零一條第一項之偽造有價證券罪嫌等語。
二、按案件時效已完成者，應諭知免訴之判決；又免訴判決，得
    不經言詞辯論為之，刑事訴訟法第三百零二條第二款及第三
    百零七條分別定有明文。又行為後法律有變更者，適用行為
    時之法律，但行為後之法律有利於行為人者，適用最有利於
    行為人之法律，為九十五年七月一日修正施行之刑法第二條
    第一項所明定。查修正後刑法第八十條第一項及修正前刑法
    第八十條第一項關於追訴權時效期間之規定不同，修正後刑
    法所定時效期間較長，表示行為人被追訴之期限較久，自屬
    對行為人不利，比較結果自以修正前刑法第八十條較有利於
    行為人，本件關於追訴權時效，自應適用修正前刑法第八十
    條之規定，並應就追訴權時效之停止進行，及其期間、計算
    ，亦應一體適用修正前刑法第八十三條之規定。再修正前刑
    法第八十三條規定：「追訴權之時效，如依法律之規定，偵
    查、起訴或審判之程式，不能開始或繼續時，停止其進行，
    前項時效停止，自停止原因消滅之日起，與停止前已經過之
    期間，一併計算，停止原因繼續存在之期間，如達於刑法第
    八十條第一項各款所定期間四分之一者，其停止原因視為消
    滅」。其次，案經提起公訴或自訴，且在審判進行中，此時
    追訴權既無不行使之情形，自不發生時效進行之問題（司法
    院大法官會議釋字第一三八號解釋意旨參照），若已實施偵
    查，追訴權既無不行使之情形，即不生時效進行之問題。
三、經查，本件被告乙○○被訴自七十一年十二月二十四日起至
    七十二年三月三十一日止日多次違反刑法第三百二十條第一
    項及同法第二百零一條第一項之規定，是其追訴權時間應自
    犯罪終了日即七十二年三月三十一日起算。又刑法第三百二
    十條第一項及同法第二百零一條第一項之最高法定刑分別為
    有期徒刑五年及十年，其追訴權時效，依修正前刑法第八十
    條第一項第二款之規定為二十年。而本案經臺灣臺北地方法
    院檢察署檢察官於七十二年二月二十三日開始偵查，同年十
    月二十九日提起公訴，並於七十二年十二月六日繫屬於本院
    ，嗣因被告乙○○逃逸，經本院於七十三年一月十二日發佈
    通緝，致審判程序不能開始等情，業據本院調閱本院七十二
    年度訴字第三０一八號刑事案件全卷查閱屬實，並有北院立
    刑樂72訴3018緝字第54號通緝書一份附卷可稽。因此本件被
    告乙○○所涉偽造有價證券等案件之追訴權時效應自七十二
    年三月三十一日起算二十年，加計因通緝而停止之五年（二
    十年之四分之一）期間，及開始實施偵查之日即七十二年二
    月二十三日至本院發佈通緝之日七十三年一月十二日十月又
    十八日，並扣除檢察官於七十二年十月二十九日提起公訴後
    至同年十二月六日繫屬於本院前之一月又九日追訴權時效停
    止進行期間，則本件追訴權時效應已於九十八年一月十日完
    成。是本件被告乙○○被訴偽造有價證券等罪之追訴權時效
    業已完成，揆諸前揭法條意旨，爰不經言詞辯論，逕為免訴
    判決之諭知。
據上論斷，應依刑事訴訟法第三百零二條第二款、第三百零七條
，判決如主文。
中    華    民    國    98    年    2     月    13    日
              臺灣臺北地方法院刑事第十七庭
                        審判長法  官  劉煌基
                              法  官  賴淑美
                              法  官  劉秀君
上正本證明與原本無異。
如不服本判決應於收受送達後10日內向本院提出上訴書狀，並應
敘述具體理由；其未敘述上訴理由者，應於上訴期間屆滿後20日
內向本院補提理由書（均須按他造當事人之人數附繕本）「切勿
逕送上級法院」。告訴人或被害人如對於本判決不服者，應具備
理由請求檢察官上訴，其上訴期間之計算係以檢察官收受判決正
本之日期為準。
                              書記官  吳俊龍
中    華    民    國    98    年    2     月    13    日


司法院資訊處製作；財團法人民間司法改革基金會備份。
